福建金門地方法院民事裁定　　　　　　　100年度家抗字第4號
抗　告　人　財政部國有財產局台灣北區辨事處金馬分處
法定代理人　黃國卿
相　對　人　黃福全
上列抗告人因與黃福全間聲請指定遺囑執行人事件，對於民國10
0年6月28日本院100年度司財管字第2號所為裁定提起抗告，本院
裁定如下：
    主  文
抗告駁回。
抗告程序費用由抗告人負擔。
    理  由
一、本件抗告意旨略以：（一）按行政機關應依法行政，依其組
    織法規或其行政法規規定授權之，不得逾越法定之職掌範疇
    ，此觀行政程序法第 4、11條規定至明。查依據抗告人之組
    織條例及相關法規規定，「遺囑執行人」非抗告人之職掌範
    疇，抗告人自不得逾越法令... 、（二）相對人檢附遺囑是
    否為真正非無可議... 、（三）遺囑執行人應與被繼承人關
    係密切及對於被繼承人之遺產、遺債事務有相當瞭解之自然
    人，顯較對被繼承人毫無所悉之第三人或公務機關更具適切
    性...、（四）...倘抗告人同意為遺囑執行人，無異使公器
    淪為私用，以全國人民納稅所得支出個人私務之用...實不
    符社會公平原則，故懇請裁定如抗告之聲明云云。
二、按遺囑人得以遺囑指定遺囑執行人或委託他人指定之，遺囑
    未指定遺囑執行人，並未委託他人指定者，得由親屬會議選
    定之，不能由親屬會議選定時，得由利害關係人聲請法院指
    定之，民法第1209條、第1211條分別定有明文。查本件被繼
    承人黃卓柏於55年8月17日死亡，其生前於51年8月15日立下
    自書遺囑，將其名下之一切產業分別委託黃章宏、黃福全、
    陳碧秀、黃章堂、黃章富等人專權執管或繼承，又依自書遺
    囑所載，被繼承人黃卓柏雖指定其名下一概產業由黃章宏執
    管，惟黃章宏業於75年11月11日死亡，有遺囑執行人事後出
    缺之情事，此時應由親屬會議選定遺囑執行人。惟被繼承人
    黃卓柏之父母均歿，其他三親等內旁系血親尊親屬及四親等
    內同輩血親因年代久遠，或已先逝或旅居海外失去聯絡，此
    有相對人黃福全陳明在卷，是欲由被繼承人黃卓柏之親屬召
    開親屬會議選定遺囑執行人顯有困難，此有相對人黃福全提
    出之自書遺囑原本、黃卓柏、黃章宏之除戶戶籍謄本正本、
    福建金門地方法院檢察官62年度偵字第 112號起訴書影本、
    黃卓柏親屬會議無法召集成立分析表、家族系統表各一件在
    卷可憑，相對人黃福全聲請本院指定遺囑執行人，依法固無
    不合。
三、惟相對人黃福全聲請本院指定其本人為遺囑執行人一節，經
    查，相對人係被繼承人黃卓柏所立上開遺囑之受遺贈人，而
    遺囑執行人管理遺產並執行遺囑上所必要之行為時，對於受
    贈人交付遺贈物，應受民法1179條第1項第3款、第4款、第2
    項及第1181條等限制，是為免利益衝突，不宜指定相對人為
    遺囑執行人。復審酌抗告人財政部國有財產局台灣北區辨事
    處金馬分處係國家機關，統籌負責金門、馬祖地區國有財產
    之管理，具有遂行公共利益之職責，內部並建置有財產管理
    及法務等專門人員，對於財產之清算及管理，素有經驗，由
    抗告人擔任本件遺囑執行人，信較符合公益及被繼承人之利
    益，則原審選任抗告人為本件遺囑執行人，核無不當。抗告
    意旨指摘原裁定不當，求為廢棄，為無理由，應予駁回。
中    華    民    國   100    年    9     月    15    日
                  民事庭    法  官  許志龍
以上正本係照原本作成
如不服本裁定應於送達後10日內向本院提出抗告狀，並繳納抗告
費新臺幣1,000元。
中    華    民    國   100    年    9     月    15    日
                            書記官  李俊毅